【裁判字號】    96,易,3347
【裁判日期】    970704
【裁判案由】    竊盜等
【裁判全文】
臺灣高雄地方法院刑事判決              96年度易字第3347號
公  訴  人  臺灣高雄地方法院檢察署檢察官
被      告  丁○○
選任辯護人  林鴻駿律師
被      告  乙○○
                      樓
上列被告因贓物等案件，經檢察官提起公訴（96年度偵字第2383
7 、28254 號），本院判決如下：
    主  文
丁○○故買贓物，共肆罪，各處有期徒刑貳月，如易科罰金，均
以新臺幣壹仟元折算壹日，應執行有期徒刑陸月，如易科罰金，
以新臺幣壹仟元折算壹日。
乙○○故買贓物，共貳罪，各處有期徒刑貳月，如易科罰金，均
以新臺幣壹仟元折算壹日，應執行有期徒刑參月，如易科罰金，
以新臺幣壹仟元折算壹日。
乙○○其餘被訴部分無罪。
    事  實
一、緣甲○○（業經本院判決）於附表一、二所示時間、地點，
    竊取各該表所示之車輛後，隨即將所竊車輛載往高雄縣大寮
    鄉○○路139 之143 號1 樓「元榮源企業有限公司」（下稱
    元榮源公司）、高雄市小港區○○○路60號「利隆興業有限
    公司」（下稱利隆興業公司）出售，而丁○○係元榮源公司
    之實際負責人，乙○○則係受僱於利隆興業公司，擔任組長
    一職，其2 人明知甲○○屢次前來販售之車輛，均係來源不
    明之贓物，竟分別基於故買贓物之犯意，數次向甲○○收購
    附表一、二所示之車輛。
二、案經內政部警政署保安警察第三總隊第二大隊及高雄縣政府
    警察局林園分局報請臺灣高雄地方法院檢察署檢察官偵查起
    訴。
    理  由
一、本判決下列所引用各項有關被告以外之人於審判外之言詞或
    書面陳述部分，業經檢察官、被告及其辯護人同意作為本案
    證據使用，本院審酌該等言詞或書面陳述作成時之情況，無
    何虛偽或其他不當情事，且均與本案之待證事實有關，依刑
    事訴訟法第159 條之5 第1 項規定，認具有證據能力，合先
    敘明。
二、訊據被告2 人固坦承分別向甲○○購買附表一、二所示之車
    輛，惟均矢口否認有何故買贓物之犯行，被告丁○○辯稱：
    甲○○所賣的都是報廢車輛，我是以廢鐵價格收購，並不知
    道是贓車云云；其辯護人則辯以：甲○○係僱用正常營業之
    拖車公司將車輛載往被告丁○○經營之回收場販賣，被告丁○○因此產生信賴，而無贓物之認知，且被告丁○○係以一
    般市價加以收購，並未低價買入，顯見其無贓物之認識，況
    本案所購買之車輛已老舊不堪，被告丁○○主觀上認為是廢
    鐵，故於收購後亦曾置於空地3 、4 天（即附表一編號4 之
    車輛），倘明知為贓物，豈會放在空地而遭警方查緝云云；
    被告乙○○則辯稱：我是受僱於利隆興業公司，甲○○拖車
    來賣時，我有打電話問過老闆己○○，己○○同意，我才收
    購，且甲○○是僱用合法拖車公司拖車來賣，我不知道是贓
    物云云。
三、經查：
（一）附表一、二所示車輛均係甲○○竊取後，隨即載往元榮源
      公司、利隆興業公司出售，分別為被告丁○○、乙○○加
      以收購等事實，業據證人即同案被告甲○○於歷次偵審中
      證述屬實，核與證人即附表一編號2 、4 之被害人戊○○
      、施憲倫、沈煥智於警詢時證稱車輛遭竊，及證人即附表
      一、二之拖車司機劉寬義、陳銘德、王志成、黃光永於警
      詢及偵查中證稱依甲○○指示將車輛拖吊至回收場等情相
      符，並有附表一編號1 之過磅單及編號4 之查獲照片、附
      表二之過磅單及收據各1 份暨甲○○記錄竊車及銷贓過程
      之筆記本1 本在卷可稽，是被告丁○○、乙○○分別向甲○○買受之車輛，均係贓物，應堪認定。
（二）被告丁○○歷次向甲○○收購附表一所示車輛之情形，業
      據證人甲○○於本院證稱：第1 次即96年7 月24日賣車給
      丁○○時，我是跟丁○○說這是沒有主人的廢棄車輛，當
      作資源回收來處理，丁○○有點質疑，有多詢問幾次，他
      雖然存疑，但還是勉強接受，第2 至4 次即同年7 月28日
      、8 月8 日、8 月12日賣車給丁○○時，也都是告訴他這
      是無主之廢棄車輛，丁○○也都是有點質疑，他有提一下
      為何一直有車輛拿來賣，我說這是破銅爛鐵，擺在路邊也
      會被環保署拖走等語綦詳；準此，甲○○向被告丁○○兜
      售附表一所示車輛時，既均已表示為無主之物，亦即所出
      售者均非甲○○自己所有之物，依一般智識經驗，甲○○
      擅將他人停放路邊之車輛予以拖吊出售，即可能該當竊盜
      罪嫌，縱車輛外觀老舊不堪使用，在甲○○無法提出相關
      報廢證明之情形下，即難認甲○○係有權處分出售車輛之
      人，亦無從僅憑車況破舊及甲○○空口陳述，即逕認係無
      主之報廢車輛，而被告丁○○自承經營廢鐵收購業務長達
      3 、4 年，顯係有相當經驗之人，對此自難諉為不知，況
      其於歷次收購時，已一再質疑車輛來源，足見其主觀上對
      所收購之車輛均屬來源不明之盜贓，應具有認識。又車輛
      於行政上有其監理、過戶、牌照領繳等制度，報廢亦有一
      定之程序，實不同於一般物品之交易，被告丁○○係有經
      驗之回收業者，對收購標的為車輛時，當知應為相當之徵
      信，以避免購入盜贓，當無僅憑車輛外觀堪用與否，或是
      否為合法拖車公司所拖吊，即逕予收購之理；對此，被告
      丁○○於本院自承其歷次收購車輛時，均未要求甲○○提
      出車輛來源證明，參酌上開證人甲○○所述被告丁○○於
      歷次交易均質疑車輛來源等情，則被告丁○○於車輛來源
      不明之情形下，竟未為任何徵信查證，即加以收購，次數
      更高達4 次，顯然有悖於回收買賣之交易常規，益見其主
      觀上對該等車輛來源之不法性，應有所認識，是其以所收
      購車輛外觀不堪使用，均屬報廢車輛，且信賴合法拖車公
      司所拖吊為由，抗辯其並無贓物之認識云云，並不可採。
      至辯護人辯稱被告丁○○並未低價收購，且於購入附表一
      編號4 所示車輛後，曾置於空地3 、4 天始遭警查緝云云
      ，核與判斷被告丁○○對所收購車輛之來源不明有無認識
      ，並無必然之關連性，亦無從推翻上開證人甲○○之證詞
      ，是此部分辯解，自難採信。
（三）有關被告乙○○向甲○○收購附表二所示車輛之情形，證
      人甲○○於本院證稱：第1 次即96年7 月26日賣車給乙○○時，我說這是別人不要的廢棄車輛，當作廢鐵賣，乙○○有點質疑，問說確定沒有人的嗎，我說放了1 、2 年還
      在那裡，應該是沒有人的，而乙○○估價時沒有說要扣掉
      輪胎的重量，但要給錢時才說要扣掉輪胎重量，所以我當
      時筆記本記載『組長（即乙○○）擺明要吃4 千，給我2
      萬也好，其敢吃才好做事，算送紅包』，第2 次賣車給乙○○時，我的說法同上所述都一樣，乙○○也有扣掉輪胎
      的重量等語，並有該筆記本扣案可佐；參以被告乙○○於
      警詢時自承：第1 次即96年7 月26日早上，有向甲○○收
      取3 千元報酬，第2 次即96年8 月1 日早上有向甲○○收
      取5 千元報酬，向甲○○收取2 次報酬之事，均無告訴公
      司負責人或他人等語；對此，證人即利隆興業公司負責人
      己○○亦到院證稱：發生本案後有請教律師，乙○○向律
      師說他有收紅包，我公司沒有獎金制度，不可能如乙○○
      所說，例如以每公斤10元收購，1 元當作員工獎金等語甚
      明。是如同前述，被告乙○○歷次向甲○○收購車輛時，
      均明知車輛並非甲○○自己所有，並質疑車輛來源，惟仍
      加以收購，甚而違背公司規定，私下向甲○○收取數千元
      不等之酬金，堪認被告乙○○主觀上對所收購之車輛均屬
      來源不明之盜贓，應具有認識，其以甲○○係僱用合法拖
      車公司拖車前來出售為由，抗辯並無贓物之認知云云，核
      無可採。又被告乙○○向甲○○收購車輛時，無須經負責
      人己○○同意，可自行決定加以收購一節，業據證人己○○到院證稱：有時我不在公司，有人載廢鐵來賣時，就由
      會計與組長（即乙○○）負責，他們可以自行決定是否購
      買，價格都是以行情價收購，96年7 月26日收購之白色中
      華小貨車，我是回到公司問乙○○才知道有買這部車，96
      年8 月1 日收購黃色小貨車時，我並不知情，是事後會計
      告訴我的，…（被告詰問：老闆沒有授權我不敢決定買進
      車輛？）如果我不在公司，有一些散戶拿東西來賣，會計
      不清楚就會問乙○○，由乙○○決定是否要買，印象中我
      沒有接到乙○○打電話問我說要不要買車子等語甚詳，足
      認被告乙○○辯稱其歷次收購車輛，均致電詢問己○○，
      經己○○同意始予收購云云，應係卸責之詞，無可採信。
（四）綜上，本件事證明確，被告丁○○、乙○○故買贓物之犯
      行，均堪認定，應依法論科。
四、核被告丁○○就附表一所為4 次收購車輛行為，被告乙○○
    就附表二所為2 次收購車輛行為，均係犯刑法第349 條第2
    項之故買贓物罪。被告丁○○、乙○○各次故買贓物犯行，
    犯意各別，行為獨立，應予分論併罰。爰審酌被告2 人所為
    ，使財產犯罪之物，難以追及或回復，助長財產犯罪，增加
    查緝困難，且犯後否認犯行，難認態度良好，惟其2 人均無
    何前科，有渠等之前案紀錄表在卷可按，素行尚佳等一切情
    狀，分別量處如主文所示之刑，並均諭知易科罰金之折算標
    準，暨各定應執行刑，以資懲儆。
五、公訴意旨另以：被告乙○○明知甲○○於96年7 月26日下午
    前來販售之附表三所示車輛，係來源不明之贓物，竟基於故
    買贓物之犯意，向甲○○收購之，因認被告乙○○涉犯刑法
    第349 條第2 項之故買贓物罪嫌。經查：
（一）按犯罪事實應依證據認定之，無證據不得認定其犯罪事實
      ；不能證明被告犯罪者，應諭知無罪之判決，刑事訴訟法
      第154 條第2 項、第301 條第1 項前段分別定有明文。公
      訴意旨認被告乙○○涉有此部分犯行，係以被告乙○○於
      警詢及偵查中之供述、證人甲○○及拖車司機黃光永於警
      詢及偵查中之證詞，為其論罪之依據。
（二）訊據被告乙○○固坦承有向甲○○收購車輛，惟辯稱：甲○○至利隆興業公司出售車輛3 次，其中1 次是會計接洽
      ，並非由我接洽等語。查，被告乙○○所辯，業經證人甲○○於本院證稱：我拖3 次車子前往利隆興業公司出售，
      其中1 次是會計接洽，並非乙○○所接洽，是何次我忘記
      了，當時剛好公司沒有人，我遇到會計，就把車子拖去過
      磅等語無訛，足見被告乙○○向甲○○收購車輛之次數應
      僅為2 次；又對照扣案甲○○記錄竊車及銷贓過程之筆記
      ，於96年7 月26日係記載「下午至利隆，組長（即乙○○
      ）不在，少被污，賺1 萬4 」，而證人甲○○於本院就上
      開筆記內容亦表示確實無誤，參以被告乙○○於警詢自承
      共向甲○○收取2 次酬金之時間，係96年7 月26日上午及
      同年8 月1 日上午，業如前述，是勾稽上開事證，堪認附
      表三所示車輛，應非被告乙○○所接洽收購，故就此部分
      ，難認被告乙○○有何故買贓物之犯嫌；此外，亦查無其
      他積極證據，足認其確有上述犯行，此部分應屬不能證明
      犯罪，依法自應另為被告乙○○無罪之諭知。
據上論斷，應依刑事訴訟法第299 條第1 項前段、第301 條第1
項前段，刑法第349 條第2 項、第41條第1 項前段、第51條第5
款，刑法施行法第1 條之1 ，判決如主文。
本案經檢察官丙○○到庭執行職務。
中    華    民    國    97    年    7     月    4     日
                  刑事第十六庭  法  官  周宛瑩
以上正本證明與原本無異。
如不服本判決，應於判決送達後10日內，向本院提出上訴狀。
中    華    民    國    97    年    7     月    4     日
                                書記官  彭帥雄
附表一：被告丁○○向甲○○收購之車輛
┌──┬────┬─────┬─────────────┬───────┐
│編號│竊車時間│竊車地點  │行竊方式、被害人及銷贓經過│車輛          │
├──┼────┼─────┼─────────────┼───────┤
│1   │96年7 月│高雄縣鳳山│甲○○利用不知情之拖車司機│3.5 噸小貨車1 │
│    │12日    │市○○○路│劉寬義，竊取不詳姓名之人所│輛            │
│    │        │          │有、未懸掛車牌之貨車，隨即│              │
│    │        │          │載往「元榮源企業有限公司」│              │
│    │        │          │，將車輛售予丁○○。      │              │
├──┼────┼─────┼─────────────┼───────┤
│2   │96年7 月│高雄市小港│甲○○利用不知情之「惠鋒拖│藍色中華得利卡│
│    │28日中午│區○○○路│吊有限公司」司機陳銘德，竊│貨車1 輛（車牌│
│    │12時15分│          │取戊○○所有、其弟施憲倫使│號碼：ZH-4580 │
│    │許      │          │用之貨車，隨即載往「元榮源│號）          │
│    │        │          │企業有限公司」，將車輛售予│              │
│    │        │          │丁○○。                  │              │
├──┼────┼─────┼─────────────┼───────┤
│3   │96年8 月│高雄縣仁武│甲○○利用不知情之「惠鋒拖│黃色中華得利卡│
│    │8 日下午│鄉○○○路│吊有限公司」負責人王志成，│箱型車1 輛    │
│    │1 時20分│與八德西路│竊取不詳姓名之人所有、未懸│              │
│    │        │口        │掛車牌之箱型車，隨即載往「│              │
│    │        │          │元榮源企業有限公司」，將車│              │
│    │        │          │輛售予丁○○。            │              │
├──┼────┼─────┼─────────────┼───────┤
│4   │96年8 月│高雄縣仁武│甲○○利用不知情之拖車司機│豐田大貨車1 │
│    │12日    │鄉灣內五巷│劉寬義，竊取沈煥智所有之大│輛（車牌號碼：│
│    │        │與仁心路口│貨車及挖土機，隨即前往「元│ZS-970號）    │
│    │        │          │榮源企業有限公司」，以合計│挖土機1 輛（│
│    │        │          │54312 元之代價，將車輛售予│型號：S100FX2 │
│    │        │          │丁○○。                  │，機種番號：10│
│    │        │          │                          │0FX5653）     │
└──┴────┴─────┴─────────────┴───────┘
附表二：被告乙○○向甲○○收購之車輛
┌──┬────┬─────┬─────────────┬───────┐
│編號│竊車時間│竊盜地點  │行竊方式、被害人及銷贓經過│車輛          │
├──┼────┼─────┼─────────────┼───────┤
│1   │96年7 月│高雄縣鳳山│甲○○利用不知情之「惠鋒拖│白色中華堅達自│
│    │26日早上│市○○街  │吊有限公司」司機黃光永，竊│小貨車1 輛    │
│    │9 時許  │          │取不詳姓名之人所有、未懸掛│              │
│    │        │          │車牌之貨車，載往「利隆興業│              │
│    │        │          │有限公司」，以23940 元（起│              │
│    │        │          │訴書誤載為13870 元）之代價│              │
│    │        │          │，將車輛售予乙○○。      │              │
├──┼────┼─────┼─────────────┼───────┤
│2   │96年8 月│高雄縣鳳山│甲○○利用不知情之「惠鋒拖│黃色小貨車1 輛│
│    │1 日早上│市○○街高│吊有限公司」司機陳銘德，竊│              │
│    │8 時37分│速公路涵洞│取不詳姓名之人所有、未懸掛│              │
│    │許      │旁之空地  │車牌之貨車，載往「利隆興業│              │
│    │        │          │有限公司」，以19000 元之代│              │
│    │        │          │價，將車輛售予乙○○。    │              │
└──┴────┴─────┴─────────────┴───────┘
附表三：
┌──┬────┬─────┬─────────────┬───────┐
│編號│竊車時間│竊車地點  │行竊方式、被害人及銷贓經過│車輛          │
├──┼────┼─────┼─────────────┼───────┤
│1   │96年7 月│高雄縣林園│甲○○利用不知情「惠鋒拖吊│藍色福特載卡多│
│    │26日下午│鄉○○路3 │有限公司」司機黃光永，竊取│自小貨車1 輛  │
│    │3 時許  │段        │不詳姓名之人所有、未懸掛車│              │
│    │        │          │牌之貨車，載往「利隆興業有│              │
│    │        │          │限公司」，以13870 元（起訴│              │
│    │        │          │書誤載為23940 元）之代價，│              │
│    │        │          │將車輛售予乙○○。        │              │
└──┴────┴─────┴─────────────┴───────┘
附錄本案論罪法條：
中華民國刑法第349條
（普通贓物罪）
收受贓物者，處3 年以下有期徒刑、拘役或5 百元以下罰金。
搬運、寄藏、故買贓物或為牙保者，處5 年以下有期徒刑、拘役
或科或併科1 千元以下罰金。
因贓物變得之財物，以贓物論。


司法院資訊處製作；財團法人民間司法改革基金會備份。
